臺灣宜蘭地方法院刑事判決
110年度易字第410號
公  訴  人  臺灣宜蘭地方檢察署檢察官
被      告  曾仲良




            盧一誠


上列被告等因竊盜案件，經檢察官提起公訴（109年度偵字第669
8號），本院判決如下：
    主  文
曾仲良共同犯竊盜罪，共參罪，均累犯，各處有期徒刑伍月，如
易科罰金，均以新臺幣壹仟元折算壹日。應執行有期徒刑壹年，
如易科罰金，以新臺幣壹仟元折算壹日。
盧一誠共同犯竊盜罪，共參罪，均累犯，各處有期徒刑伍月，如
易科罰金，均以新臺幣壹仟元折算壹日。應執行有期徒刑壹年，
如易科罰金，以新臺幣壹仟元折算壹日。
    犯罪事實
一、曾仲良、盧一誠共同意圖為自己不法之所有，基於竊盜之犯
    意聯絡，為下列犯行：
（一）於民國109年9月18日晚間6時至21日下午2時間某時許，行
      經宜蘭縣○○鄉○○路○段0號對面停車場，見任傳忠所有車牌
      號碼000-0000號自用小貨車停放於該處，疏於管理之際，
      以不詳方式竊取該車輛得手後，即離開現場。嗣經警調閱
      監視器畫面，並於宜蘭縣壯圍鄉新南路蘭陽大橋下方溪床
      邊查獲該失竊車輛（業由任傳忠領回）。
（二）於109年9月21日凌晨5時至21日晚間10時54分間某時許，
      行經宜蘭縣○○市○○路○段000號前，見李明謙所有車牌號碼
      00-0000號自用小貨車停放於該處，疏於管理之際，以不
      詳方式竊取該車輛得手後，即離開現場。嗣經警調閱監視
      器畫面，並於宜蘭縣○○鄉○○○路00巷0號前空地查獲該失竊
      車輛（業由李明謙領回）
（三）於109年9月21日晚間10時至22日上午7時間某時許，由盧
      一誠騎乘車牌號碼000-000號普通重型機車搭載曾仲良至
      宜蘭縣○○鄉○街○路00號前，見黃昭華所有車牌號碼000-00
      00號自用小貨車停放於該處，疏於管理之際，曾仲良遂以
      不詳方式竊取該車輛得手後，即離開現場。嗣經警調閱監
      視器畫面，並在宜蘭縣○○鄉○○路000巷0號前查獲該失竊車
      輛（業由黃昭華領回），始查悉上情。
二、案經任傳忠、李明謙、黃昭華訴由宜蘭縣政府警察局羅東分
    局報告臺灣宜蘭地方檢察署檢察官偵查後起訴。
    理  由
壹、程序部分：
    按被告以外之人於審判外之陳述，雖不符刑事訴訟法第159
    條之1至第159條之4之規定，而經當事人於審判程序同意作
    為證據，法院審酌該言詞陳述或書面陳述作成時之情況，認
    為適當者，亦得為證據。當事人、代理人或辯護人於法院調
    查證據時，知有刑事訴訟法第159條第1項不得為證據之情形
    ，而未於言詞辯論終結前聲明異議者，視為有前項之同意，
    刑事訴訟法第159條之5定有明文。查本判決所引用以下被告
    以外之人於審判外作成之相關供述證據，雖屬傳聞證據，惟
    檢察官、被告曾仲良、盧一誠於本院準備程序、審判期日均
    表示無意見而不予爭執，亦未於言詞辯論終結前聲明異議（
    見本院卷第137頁至第138頁、第157頁、第205頁），本院審
    酌上開證據資料製作時之情況，尚無違法不當及證明力明顯
    過低之瑕疵，亦認為以之作為證據應屬適當，故認前揭證據
    資料均有證據能力。至其餘所引用之非供述證據，檢察官、
    被告2人於本院準備程序、審判程序時對該等證據之證據能
    力亦均不爭執，復查無違法取得之情形，依刑事訴訟法第15
    8條之4規定之反面解釋，應認均具有證據能力。
貳、實體部分：
一、訊據被告曾仲良、盧一誠矢口否認有何竊盜之犯行，被告曾
    仲良辯稱：伊沒有偷車，是被告盧一誠給伊鑰匙，要伊開車
    載東西去回收云云；被告盧一誠則辯稱：伊只是載被告曾仲
    良去找朋友，又因被告曾仲良有東西要回收，才請伊幫忙開
    車載東西，伊不知道車子是偷的。經查：
（一）前揭犯罪事實，業據證人即告訴人任傳忠、李明謙、黃昭
      華、證人即昱信行回收廠之老闆娘余佳玲於警詢時證述明
      確（見偵卷第12頁至第20頁、第70頁至第71頁），復有宜
      蘭縣政府警察局車輛尋獲電腦輸入單（車主：任傳忠、車
      牌號碼000-0000號）、失車-案件本資料詳細畫面報表、
      宜蘭縣政府警察局車輛尋獲電腦輸入單（車主：李明謙、
      車牌號碼00-0000號）、宜蘭縣政府警察局車輛尋獲電腦
      輸入單（車主：黃昭華、車牌號碼000-0000號）、昱信行
      回收廠之接受物品、舊貨、五金廢料或廢棄物登記表各1
      份、贓物認領保管單3紙、現場照片8張、監視器錄影翻拍
      畫面32張在卷可稽（見偵卷第25頁至第38頁、第40頁至第
      44頁；本院卷第87頁），是上情首堪信實。
（二）被告2人雖以前詞置辯，然就犯罪事實一（三）部分，本
      院於111年3月11日勘驗109年9月22日凌晨3時至4時許在宜
      蘭縣五結鄉舊街一路110巷、舊街二路等處之監視器錄影
      畫面，檔名【734224.t】部分，於影片時間【00：01秒至
      00：11秒】，可見一名男子嘴巴咬著手電筒，並戴上安全
      帽；檔名【000000000.368747】部分，於影片時間【00：
      01秒至00：36秒】，可見一名身穿藍色短袖上衣男子（右
      手夾黑色安全帽，手提黑色手提袋），邊走動邊四處張望
      ；檔名【000000000.368747】，可見一名身穿藍色短袖上
      衣之男子（右手夾黑色安全帽，手提黑色手提袋），邊走
      動邊四處張望；檔名【CH00-0000-00-00-00-00-00】，於
      影片時間【04：04：40秒至04：04：59秒】，可見車牌號
      碼000-0000號自用小貨車右轉消失於畫面中等情（見本院
      卷第205頁至第207頁），觀諸上開勘驗畫面與監視器錄影
      翻拍畫面14張（見偵卷第34頁至第36頁），並與被告曾仲
      良於警詢及偵查中自陳：畫面中身穿短袖上衣、淺色長褲
      的人是伊，車牌號碼000-0000號自用小貨車是伊牽的等語
      （見偵卷第5頁至第6頁、第180頁）、被告盧一誠於警詢
      時供稱：當天伊騎車載被告曾仲良前往案發地點，伊就回
      家，後來被告曾仲良開車牌號碼000-0000號自用小貨車去
      找伊等語（見偵卷第10頁至第11頁）互核比對，可知當天
      係被告盧一誠騎乘機車搭載被告曾仲良至案發地點後，被
      告盧一誠先行離開，被告曾仲良則於附近徘徊、四處張望
      ，最後駕駛車牌號碼000-0000號自用小貨車離去等情屬實
      ，前揭勘驗畫面中之男子即為被告曾仲良無訛，被告曾仲
      良於本院審理程序時改稱：畫面中的人不是伊，把車牌號
      碼000-0000號自用小貨車開走的人也不是伊云云，顯與上
      開事證不符，委無足採。
（三）再就犯罪事實一（一）、（二）部分，本院於111年3月11
      日勘驗109年9月22日上午8時至9時許在宜蘭縣○○鄉○○○路0
      00號（二結穀倉）附近之監視器錄影畫面，檔名【頻道5_
      00000000000000】部分，於影片時間【08：26：59秒至08
      ：27：36秒】，可見車牌號碼000-0000號自用小客車往路
      邊停靠，於影片時間【08：27：37秒至08：28：20秒】，
      可見被告曾仲良自車牌號碼000-0000號自用小客車下車、
      雙手持白色手套，被告盧一誠上前與被告曾仲良交談，2
      人手皆戴上白色手套；檔名【頻道11_00000000000000】
      部分，於影片時間【08：30：22秒至08：30：31秒】，可
      見車牌號碼000-0000號自用小貨車駛出，後面跟著車牌號
      碼00-0000號自用小貨車，2車先後消失於畫面中；檔名【
      CH00-0000-00-00-00-00-00】部分，於影片時間【08：28
      ：33秒至08：28：36秒】，可見畫面中出現車牌號碼000-
      0000號自用小客車，隨即消失於畫面中，於影片時間【08
      ：32：46秒至08：33：01秒】，可見車牌號碼000-0000號
      自用小貨車經過，後方跟著車牌號碼00-0000號自用小貨
      車等情（見本院卷第207頁至第213頁），加以被告曾仲良
      於警詢及本院審理程序時均供稱：車牌號碼000-0000號自
      用小客車係伊所有之車輛，由伊所駕駛，伊載被告盧一誠
      至宜蘭縣○○鄉○○○路000號附近後，由伊駕駛車牌號碼00-0
      000號自用小貨車，被告盧一誠駕駛車牌號碼000-0000號
      自用小貨車前往回收場等語（見警卷第6頁；本院卷第213
      頁），被告盧一誠於警詢及本院審理程序中亦自陳：伊駕
      駛車牌號碼000-0000號自用小貨車等語（見警卷第10頁至
      第11頁；本院卷第213頁），足證失竊之車牌號碼000-000
      0號自用小貨車、車牌號碼00-0000號自用小貨車確為被告
      2人分別駕駛並有前往回收場等情屬實。又證人余佳玲於
      警詢時證稱：案發當天被告2人分別駕駛車牌號碼000-000
      0號自用小貨車、車牌號碼00-0000號自用小貨車載運物品
      至回收場販賣，被告2人一起到達現場，也有交談，最後
      駕駛車牌號碼00-0000號自用小貨車之人（即被告曾仲良
      ）有對伊說錢算好都給被告曾仲良就好等語（見偵卷第19
      頁），衡以證人余佳玲與被告2人間並無何仇恨怨隙，實
      難認有何甘冒誣告、偽證之重責而惡意杜撰不實之事構陷
      被告2人入罪之動機及必要，是證人余佳玲之證述應具有
      相當之可信度，堪以憑定，則被告曾仲良於本院審理程序
      時辯稱：是被告盧一誠說要去回收廢鐵，也是被告盧一誠
      跟老闆聯絡、收錢，伊只是去幫忙云云（見本院卷第218
      頁），核與前揭事證不符，不足採信。是由上開事證及本
      院勘驗結果以觀，被告2人確於未經告訴人3人之同意下，
      以不法方式取得失竊車輛並支配使用，而有共同為本件3
      次竊盜犯行等節屬實。
（四）反觀被告曾仲良於警詢及偵查中供稱：是被告盧一誠給伊
      鑰匙，要伊去牽車牌號碼000-0000號自用小貨車，再一起
      去礁溪牽伊所有之車牌號碼000-0000號自用小客車，至於
      車牌號碼00-0000號自用小貨車，也是被告盧一誠給伊鑰
      匙，要伊開去回收場，伊不知道是贓車，伊印象中開車沒
      有帶過白麻布手套等語（見偵卷第5頁至第7頁、第180頁
      至第181頁），於本院審理程序時則稱：伊先前因為車禍
      ，車子壞了就把車放在礁溪，後來再叫被告盧一誠載伊去
      牽車，當時是被告盧一誠帶伊去王公廟附近，要伊牽車牌
      號碼000-0000號自用小貨車，伊也不知道自己當時在想什
      麼，不曉得被告盧一誠為何不直接騎車載伊去礁溪牽車等
      語（見本院卷第217頁至第218頁）；被告盧一誠於警詢、
      偵查及本院審理程序時供述：是被告曾仲良叫伊載被告曾
      仲良去王公廟附近找朋友，後來伊回家後，被告曾仲良即
      駕駛車牌號碼000-0000號自用小貨車找伊，2人一同前往
      礁溪牽被告曾仲良所有之車牌號碼000-0000號自用小客車
      ，後來被告曾仲良說剛搬家，有雜物廢鐵要變賣，請伊幫
      忙開車牌號碼000-0000號自用小貨車去回收場變賣，伊可
      以發動車輛是因為被告曾仲良給伊3到4支鑰匙，跟伊說是
      其中1支，但伊發不動，被告曾仲良就來幫伊發動，被告
      曾仲良沒有說車子是哪裡來的等語（見偵卷第8頁至第11
      頁；本院卷第219頁至第220頁），可見被告2人對於案發
      經過、失竊車輛來源、由何人提供鑰匙、何人提出要前往
      回收場等重要情節之說詞前後矛盾不一，歷次供述亦有所
      出入，已有可疑。又被告2人係先前於監獄服刑時所認識
      ，僅為一般交情之朋友關係乙節，業據被告2人於本院審
      理程序中供陳明確（見本院卷第216頁至第217頁），則2
      人交情既僅一般，倘如其等各自所辯，失竊之3部車輛皆
      為對方所提供，於未知對方是否從事須同時使用多部車輛
      載運之事業等情形下，豈有無條件信任對方同時擁有多部
      車輛、就車輛來源毫不加以確認之理，尤被告盧一誠稱被
      告曾仲良提供3到4支鑰匙均無法發動車輛之時，更應察覺
      有異，是被告2人所辯，實與常情相悖。復就犯罪事實一
      （三）部分，若如被告曾仲良所辯，係被告盧一誠要伊去
      牽失竊車輛，被告盧一誠大可直接將被告曾仲良放置於失
      竊車輛旁，然由上開事證可知，被告曾仲良到達案發地點
      後，四處張望，最後始將失竊車輛發動駛離，顯見被告曾
      仲良實係先於該處徘迴尋找目標物，再下手行竊等情屬實
      ，且被告曾仲良若僅係需要被告盧一誠載運前往礁溪取車
      ，起初由被告盧一誠騎車搭載被告曾仲良即可，自無至他
      處先駕駛其他車輛此一迂迴舉動之理。是綜合比對前開事
      證及被告2人歷次供述，足證本案失竊之3部車輛，皆為被
      告2人所實際使用，被告2人既自始至終均一同商量、行動
      ，就上開竊盜犯行有犯意聯絡及行為分擔等情甚明，其等
      所辯俱與常情有違，顯屬事後卸責之詞，自無足取。
（五）綜上所述，被告2人前開所辯，核與前揭事證相悖，洵無
      足採。本案事證業已明確，被告2人犯行堪以認定，應予
      依法論科。
二、論罪科刑：
（一）核被告2人就犯罪事實一（一）、（二）、（三）所為，
      均係犯刑法第320條第1項之竊盜罪。被告2人就上開3次竊
      盜犯行，有犯意聯絡與行為分擔，皆應論以共同正犯。又
      被告2人先後3次犯行，犯意各別，行為互異，均應予分論
      併罰之。
（二）又被告曾仲良前因竊盜、違反槍砲彈藥刀械管制條例、藥
      事法等案件，經本院分別以103年度易字第389號、104年
      度易字第104號、104年度簡字第289號、104年度訴字第13
      8號判處有期徒刑確定，上開數罪並經本院以105年度聲字
      第74號裁定定應執行刑有期徒刑4年4月確定（入監執行徒
      刑期間為104年4月24日至108年7月5日），再因竊盜等案
      件，經本院以104年度易字第228號判處應執行刑有期徒刑
      3年2月確定，而與前揭有期徒刑4年4月部分接續執行，於
      109年1月21日縮刑假釋出監，其中前述所定應執行刑有期
      徒刑4年4月部分，已於108年7月5日執行完畢；被告盧一
      誠前因竊盜、違反毒品危害防制條例、傷害等案件，分別
      經臺灣高等法院以104年度上易字第260號、本院以103年
      度簡字第273號、103年度訴字第182號、第232號判處有期
      徒刑確定，上開數罪嗣經臺灣高等法院以104年度聲字第2
      426號裁定定應執行刑有期徒刑2年2月確定，又因違反毒
      品危害防制條例等案件，分別經臺灣高等法院以104年度
      上訴字第87號、本院以104年度訴字第57號判處有期徒刑
      確定，並經本院以104年度聲字第470號裁定定應執行刑有
      期徒刑2年確定，而與前揭有期徒刑2年2月部分接續執行
      ，於107年2月7日縮刑假釋出監，107年10月30日假釋未經
      撤銷視為執行完畢，此有臺灣高等法院被告前案紀錄表2
      份附卷可參（見本院卷第9頁至第84頁），被告2人於受前
      開有期徒刑執行完畢5年以內，故意再犯本件有期徒刑以
      上之各罪，俱為累犯，而依司法院大法官釋字第775號解
      釋意旨，有關刑法第47條第1項累犯加重本刑之規定，尚
      不生違反憲法一行為不二罰原則之問題，惟其不分情節，
      基於累犯者有其特別惡性及對刑罰反應力薄弱等立法理由
      ，一律須加重最低本刑，於不符合刑法第59條所定要件之
      情形下，致生行為人所受之刑罰超過其所應負擔罪責之個
      案，其人身自由因此遭受過苛之侵害部分，對人民受憲法
      第8條保障之人身自由所為限制，不符憲法罪刑相當原則
      ，牴觸憲法第23條比例原則。於此範圍內，在有關機關依
      該解釋意旨修正刑法第47條前，為避免發生上述罪刑不相
      當之情形，法院就該個案應依該解釋意旨，裁量是否加重
      最低本刑，不宜一律加重。本諸上揭解釋意旨，係指法院
      認為個案應量處最低法定刑為適當，又無法適用刑法第59
      條酌量減輕規定之情形，始應依本解釋意旨裁量不依累犯
      規定加重最低本刑。倘法院已就個案具體情節綜合觀察，
      審酌加重最低本刑後，認並無過苛情形，應認其裁量加重
      ，並無違法可言（最高法院108年度台上字第2828號判決
      意旨參照）。本院審酌被告2人於前案執行完畢後非長之
      時間內，理應生警惕作用，期待其等返回社會後能因此自
      我控管，然其等竟未悛悔改過，不知悔悟，無視法律之嚴
      厲禁制，故意再犯本件犯行，足見前罪之徒刑執行成效不
      彰，其等對刑罰之反應力顯然薄弱，兼衡其等於本案所犯
      情節亦具惡性，自不宜量處最低法定刑，而應酌量加重其
      等之刑，以延長矯正期間，將有助於其等再社會化，亦符
      合憲法罪刑相當原則之要求，爰均依刑法第47條第1項規
      定，加重其等之刑。
（三）爰審酌被告2人除前揭構成累犯之部分外，前均另有竊盜
      、違反毒品危害防制條例之犯罪科刑紀錄，有臺灣高等法
      院被告前案紀錄表2份存卷可考（見本院卷第9頁至第84頁
      ），素行非佳，其等仍未知警惕，因一時貪念，不思以正
      當途徑獲取所需，竟復於本案數次以竊盜方式獲取不應得
      之財物，足見其等法治觀念淡薄，未知尊重他人之財產法
      益，對他人財產安全已生危害，並對社會治安產生不良影
      響，所為應予非難，並審酌其等所竊取之上開物品價值，
      皆已發還告訴人任傳忠、李明謙、黃昭華，有贓物認領保
      管單3紙存卷可考（見偵卷第28頁、第31頁；本院卷第87
      頁），迄未與告訴人3人達成和解、賠償告訴人3人之損害
      ，兼衡被告曾仲良於警詢時自陳家庭經濟情形為小康之生
      活狀況、國中肄業之智識程度；被告盧一誠於警詢時自陳
      家庭經濟情形為小康之生活狀況、國中畢業之智識程度，
      暨犯後均否認犯行、一再飾詞狡辯、毫無悔意之態度等一
      切情狀，爰分別量處如主文所示之刑並各諭知易科罰金之
      折算標準。又本院考量被告2人上開犯行，所犯數罪之行
      為手法、性質均相同，如以實質累加之方式定應執行刑，
      處罰之刑度顯將超過其行為之不法內涵與罪責程度，且刑
      罰之目的重在矯正被告之法治觀念及反社會性，並期能藉
      由刑罰之手段促使其再社會化，避免再犯，加以刑罰對於
      被告所造成之痛苦程度，係隨刑度增加而生加乘效果，並
      非以等比方式增加，故以隨罪數增加遞減其刑罰之方式，
      應已足以評價被告行為之不法性，是衡酌被告2人犯後態
      度及前述所載之各項情狀等因素，就被告2人所犯各罪為
      整體評價，綜合卷證審酌被告2人所犯數罪類型、次數、
      非難重複程度，爰分別定其應執行之刑及諭知易科罰金之
      折算標準。
三、沒收部分：
    按犯罪所得，屬於犯罪行為人者，沒收之。但有特別規定者
    ，依其規定；犯罪所得已實際合法發還被害人者，不予宣告
    沒收或追徵，刑法第38條之1第1項、第5項分別定有明文。
    經查，本件被告2人所竊得之上開3台車輛，均已實際合法發
    還告訴人3人，業如前述，是該等犯罪所得既皆已實際合法
    發還告訴人3人，依刑法第38條之1第5項規定，爰均不予宣
    告沒收，附此敘明。
據上論斷，應依刑事訴訟法第299條第1項前段，刑法第320條第1
項、第28條、第47條第1項、第51條第5款、第41條第1項前段、
第8項，刑法施行法第1條之1第1項，判決如主文。
本案經檢察官蔡豐宇提起公訴，檢察官吳志成到庭執行職務。
中　　華　　民　　國　　111 　年　　4 　　月　　8 　　日
                  刑事第二庭  法  官  陳盈孜
以上正本證明與原本無異。
如不服本判決應於收受送達後二十日內向本院提出上訴書狀，並
應敘述具體理由；其未敘述上訴理由者，應於上訴期間屆滿後二
十日內向本院補提理由書(均須按他造當事人之人數附繕本)「切
勿逕送上級法院」。
                              書記官　黃家麟
中　　華　　民　　國　　111 　年　　4 　　月　　8 　　日
附錄本案論罪科刑法條：
中華民國刑法第320條第1項
意圖為自己或第三人不法之所有，而竊取他人之動產者，為竊盜
罪，處5年以下有期徒刑、拘役或50萬元以下罰金。